【裁判字號】    98,交抗,129
【裁判日期】    980422
【裁判案由】    聲明異議
【裁判全文】
臺灣高等法院高雄分院刑事裁定         98年度交抗字第129號
抗  告  人  交通部公路總局高雄區監理所
代  表  人  劉育麟
受 處 分人  甲○○
上列抗告人因交通違規聲明異議案件，不服臺灣高雄地方法院中
華民國98年2 月11日裁定（97年度交聲字第2939號），提起抗告
，本院裁定如下：
    主  文
抗告駁回。
    理  由
一、抗告意旨略以：按考領各類駕照資格、駕照得適用駕駛之車
    種及晉級考照資格限制等規定，道路交通安全規則第60、61
    、62條，分別定有明文，即採1 人1 照制度（機車駕駛執照
    或汽車駕駛執照），因汽車駕駛執照為駕駛汽車之許可憑証
    ，依道路交通安全規則第61條規定，民眾已具備較低級車類
    駕駛資格後，當其取得高一級車類駕駛資格時，基於1 人1
    照之原則，應換發較高一級車類之駕駛執照，並准其駕駛較
    低級之車輛，而道路交通管理處罰條例第35條關於吊扣駕駛
    執照之規定，依新修正之同條例第68條，並無免除規定，自
    應依法執行，且違反同條例第22條第1 項第4 款之規定，與
    違反同條例第21條第1 項第1 款之規定，其處罰相去甚遠，
    自不能相提並論。又吊扣駕駛執照之目的，並非僅為處罰違
    反道路交通管理事件之行為人，尚有暫時禁止行為人於道路
    上駕駛，以免其短期內再犯之意，以避免駕駛人於短期內駕
    駛動力交通車輛行駛於道路，而危及一般用路人之安全，此
    一考量公眾用路安全之立法，與個人生存權、工作權之保障
    ，兩相權衡所保障之利益，堪認上開吊扣駕照之規定，尚在
    立法機關之立法裁量權限範圍內，並無顯然侵害受處分人之
    生存權及工作權。本件受處分人甲○○領有職業聯結車駕駛
    執照，既係酒後駕駛小客車違規而遭取締，則抗告人機關依
    道路交通管理處罰條例第35條第1 項第1 款規定吊扣其大型
    車之駕駛執照，於法自無不合，是原裁定顯有違誤，爰依法
    提起抗告，請求撤銷原裁定等語。
二、經查：受處分人甲○○於97年12月2 日下午9 時5 分許，駕
    駛車牌號碼XI Z-057號普通重型機車，在高雄縣岡山鎮○○
    ○路與平和東路口時，經警路檢酒測，因酒精濃度達每公升
    0.30毫克，已超過規定標準，卻仍駕駛普通重型機車，遂為
    警依法舉發，並由原處分機關裁處15,000元及1,800 元罰鍰
    、吊扣異議人之駕駛執照12月並施以道安講習等情，有高雄
    縣政府警察局高警交字第N00000000 號舉發違反道路交通管
    理事件通知單、交通部公路總局高雄區監理所高監營裁字第
    裁80-N00000000號違反道路交通管理事件裁決書、交通部公
    路總局高雄區監理所97年12月16日高監營字第0970057558號
    對違反交通管理事件不服裁決聲明異議案件移送書及酒精濃
    度測定單各1 份附卷可稽因駕騎機車，只是為附近辦事使用
    ，而聯結車則是為職業謀生而駕駛，二者重要性自不可同日
    而語。本件受處分人甲○○酒後駕騎機車被查獲，原裁決機
    關若欲另吊扣其駕駛執照，也應吊扣其違規時所駕騎機車之
    駕駛執照，而非吊扣其謀生所用之聯結大貨車駕駛執照，原
    裁決機關另裁決吊扣其非違規時所駕駛之聯結大貨車駕駛執
    照，不符合比例原則，自有違誤。又按94年12月14日修正、
    95年3 月1 日施行前之道路交通管理處罰條例第68條固規定
    「汽車駕駛人，因違反本條例及道路交通安全規則之規定，
    受吊扣或吊銷駕駛執照處分時，吊扣或吊銷其持有各級車類
    之駕駛執照」，惟修正後業已刪除「吊扣」之規定，改為「
    汽車駕駛人，因違反本條例及道路交通安全規則之規定，受
    吊銷駕駛執照處分時，吊銷其持有各級車類之駕駛執照」，
    其修正理由乃係舊法將違法或違規駕駛人所持有各級車類之
    駕駛執照一併吊扣，失之過酷，影響人民工作及生活甚鉅，
    故依修正後之該條規定，受吊扣駕駛執照處分時，僅能吊扣
    違規當時所駕車類之駕駛執照，不再吊扣行為人持有之其他
    各級車類之駕駛執照。是原審裁定將關於吊扣受處分人甲○
    ○職業聯結大貨車駕駛執照12個月部分撤銷，核無不合，
    本件抗告為無理由，應予駁回。
三、據上論結，應依刑事訴訟法第412 條，裁定如主文。
中    華    民    國    98    年    4     月    22    日
              刑事第六庭    審判長法  官  王憲義
                                  法  官  邱永貴
                                  法  官  張盛喜
以上正本證明與原本無異。
不得再抗告。
中    華    民    國    98    年    4     月    22    日
                                  書記官  黃一秋


司法院資訊處製作；財團法人民間司法改革基金會備份。
